臺灣高等法院臺中分院刑事判決
110年度交上訴字第1980號
上  訴  人  
即  被  告  黃立杰


選任辯護人  宋範翔律師（法扶律師）
上列上訴人因過失致死案件，不服臺灣臺中地方法院110年度交
訴字第2號中華民國110年9月27日第一審判決（起訴案號：臺灣
臺中地方檢察署109年度偵字第30932號），提起上訴，本院判決
如下：
    主    文
上訴駁回。
黃立杰緩刑貳年，並應依附表所示內容支付損害賠償金予張瑋杰
、張瑋康。
    犯罪事實
一、黃立杰於民國109年3月30日凌晨2時47分，駕駛車牌號碼000
    -0000號營業用小客車，沿臺中市中區○○路內側車道由西往
    東行駛，途經○○路與○○路口往左迴轉，欲往興中街方向行駛
    ，本應注意行經設有行車管制號誌之交岔路口，應遵守交通
    號誌，且汽車行近行人穿越道，遇有行人穿越，應暫停讓行
    人先行通過，及迴車前應注意行人通過始得迴轉，且依當時
    天候晴、夜間有照明、市區道路柏油路面乾燥無缺陷、無障
    礙物、視距良好等情，並無不能注意之情形，竟疏未注意及
    之，貿然闖紅燈左迴轉行駛。適同一時、地，行人張志銘步
    行沿○○路行人穿越道由○○路3段1號往○○路方向前進，因黃立
    杰有前揭疏失，見張志銘行經該行人穿越道已然煞避不及，
    遂發生碰撞，致張志銘倒地受有頭部外傷併顱內出血之傷害
    ，經送醫急救，延至109年4月7日因頭部外傷造成中樞神經
    損傷死亡。
二、案經臺灣臺中地方檢察署檢察官偵查起訴。
    理    由
一、證據能力：
  ㈠按被告以外之人於審判外之陳述，雖不符刑事訴訟法第159條
    之1至第159條之4之規定，而經當事人於審判程序同意作為
    證據，法院審酌該言詞陳述或書面陳述作成時之情況，認為
    適當者，亦得為證據；當事人、代理人或辯護人於法院調查
    證據時，知有刑事訴訟法第159條第1項不得為證據之情形，
    而未於言詞辯論終結前聲明異議者，視為有前項之同意，刑
    事訴訟法第159條之5定有明文。立法意旨在於傳聞證據未經
    當事人之反對詰問予以核實，原則上先予排除。惟若當事人
    已放棄反對詰問權，於審判程序中表明同意該等傳聞證據可
    作為證據；或於言詞辯論終結前未聲明異議，基於尊重當事
    人對傳聞證據之處分權，及證據資料愈豐富，愈有助於真實
    發見之理念，且強化言詞辯論主義，使訴訟程序得以順暢進
    行，上開傳聞證據亦均具有證據能力。查本判決以下所引用
    上訴人即被告黃立杰（下稱被告）以外之人於審判外之陳述
    ，檢察官、被告及其辯護人均未爭執其證據能力，迄本院言
    詞辯論終結前亦均未聲明異議，本院審酌上開證據資料作成
    時之情況，尚無違法不當或證明力明顯過低之瑕疵，認為以
    之作為證據應屬適當，依刑事訴訟法第159條之5規定，均有
    證據能力。
  ㈡本判決以下所引用之非供述證據，與本案待證事實均具有關
    連性，亦無證據證明係實施刑事訴訟程序之公務員因違背法
    定程序或以不法方式所取得，復經本院於審理期日，依法踐
    行調查證據程序，使當事人充分表示意見，依刑事訴訟法第
    158條之4之反面解釋，自得為證據使用。
二、認定犯罪事實所憑之證據及理由
　㈠上揭犯罪事實，業據被告於警詢、偵訊、原審及本院審理中
    均坦承不諱（見相卷第25頁至第35頁、第75頁至第77頁、第
    107頁、偵卷第21頁至第22頁、原審卷第45頁、第151頁、第
    160頁、本院卷第66、161頁），並有員警職務報告、臺中市
    政府警察局道路交通事故初步分析研判表、道路交通事故現
    場圖、道路交通事故調查報告表（一）、（二）、現場照片
    、行車紀錄器及路口監視器錄影畫面擷取照片、臺中市政府
    警察局交通事故補充資料表、證號查詢汽車駕駛人資料、車
    輛詳細資料報表附卷可稽（見相字卷第23頁、第49頁至第67
    頁、第79頁、第97頁至第99頁）。又被害人張志銘確因本件
    交通事故造成頭部外傷併顱內出血，導致中樞神經損傷而死
    亡，亦經臺灣臺中地方檢察署檢察官督同法醫師相驗屬實，
    有中國醫藥大學附設醫院診斷證明書、司法相驗病歷摘要、
    臺灣臺中地方檢察署相驗屍體證明書、臺灣臺中地方檢察署
    檢驗報告書、相驗照片在卷可憑（見相字卷第45頁至第47頁
    、第113頁、第117頁至第137頁），足認被告前開自白與事
    實相符，應堪採信。
  ㈡按駕駛人駕駛汽車，應遵守道路交通標誌、標線、號誌之指
    示；汽車行駛至交岔路口，其行進、轉彎，應遵守燈光號誌
    ；汽車行近行人穿越道，遇有行人穿越，無論有無交通指揮
    人員指揮或號誌指示，均應暫停讓行人先行通過；汽車迴車
    前，應暫停並顯示左轉燈光或手勢，看清無來往車輛，並注
    意行人通過，始得迴轉；車輛面對圓形紅燈表示禁止通行，
    不得超越停止線或進入路口，道路交通安全規則第90條第1
    項、第102條第1項第1款、第103條第2項、第106條第1項第5
    款、道路交通標誌標線號設置規則第206條第1項第5款分別
    定有明文。而被告領有職業駕駛執照，有證號查詢汽車駕駛
    人資料附卷可證（見相字卷第97頁），其駕車上路，自應注
    意依上開規定行駛，而依卷附道路交通事故調查報告表（一
    ）所示，本案事故發生時，天候晴、夜間有照明，柏油路面
    乾燥、無缺陷、無障礙物、視距良好，並無不能注意之情事
    ，被告貿然闖紅燈向左迴轉，且未禮讓行走在行人穿越道上
    之被害人，肇致本件車禍發生，其駕車行為顯有違反上開交
    通法規之過失。又本件交通事故經送請臺中市車輛行車事故
    鑑定委員會鑑定後，認定被告駕駛計程車，行至設有行車管
    制號誌交岔路口，違反號誌管制（闖紅燈）進入路口左迴轉
    撞及（未禮讓）綠燈時段沿行人穿越道行走之行人，為肇事
    原因，有該會109年7月23日中市車鑑字第1090003461號函檢
    附臺中市車輛行車事故鑑定委員會中市車鑑0000000案鑑定
    意見書在卷可參（見相字卷第143頁至第148頁），益徵被告
    就本件交通事故之發生，確有過失責任無疑，被告駕車之過
    失行為與被害人死亡結果間，顯具有相當因果關係，亦堪認
    定。從而，本案事證明確，被告犯行堪予認定。
三、核被告所為，係犯道路交通管理處罰條例第86條第1項、刑
    法第276條之汽車駕駛人，行經行人穿越道不依規定讓行人
    優先通行，而過失致人於死罪，並應依前開條例規定加重其
    刑。又本件車禍發生後，報案人或勤指中心轉來資料未報明
    肇事人姓名，員警前往現場處理時，被告留在現場，向前來
    處理之警員承認為肇事人，有臺中市政府警察局道路交通事
　　故肇事人自首情形紀錄表在卷可查（見相字卷第71頁），堪
    認被告係於有偵查犯罪權限之公務員知悉肇事者係何人前，
    留待現場向前來處理之員警坦承其為行為人，並願接受裁判
    ，核與自首之規定相符，爰依刑法第62條前段規定減輕其刑
    ，並依法先加後減之。
四、原審審理結果，認被告上開犯行事證明確，適用道路交通管
    理處罰條例第86條第1項，刑法第11條前段、第276條、第62
    條前段，刑法施行法第1條之1第1項等規定，復審酌被告駕
    駛營業用小客車擔任計程車司機，本應注意交通規則，竟疏
    未注意遵守交通法令行駛，未禮讓行人穿越道上行人優先通
    行，貿然闖紅燈進入路口左迴轉撞及綠燈時段沿行人穿越道
    行走之被害人，因而肇致本件事故，其違反注意義務之程度
    非輕，致被害人枉送性命，其過失行為造成無可挽回之遺憾
    ，所生損害非微；並審酌被告犯後坦承犯行，然迄今因賠償
    金額有差距致未能與被害人家屬成立和解，及被告為高職畢
    業，現從事Uber Eats外送員，患有雙相情緒障礙症、胰臟
    炎，父母分別為中低收入戶、低收入戶，母親罹患糖尿病、
    心臟病、氣喘，父親患有心臟病，需被告照顧，有臺中市北
    區區公所函影本、被告之全國財產稅總歸戶財產查詢清單影
    本、108年度綜合所得稅各類所得資料清單影本、中華民國
    身心障礙證明影本、臺中市東區低收入戶證明書影本、診斷
    證明書附卷可證（見原審卷第67頁至第73頁、第133頁、第1
    37頁、第141頁至第145頁、第161頁）等一切情狀，量處被
    告有期徒刑9月。且說明被告之辯護人請求依刑法第59條減
    刑部分，無從准許之理由。核其採證認事用法尚無違誤。被
    告上訴指摘原判決未依刑法第59條規定酌減其刑，並科處其
    上開刑度，實屬過重，而請求從輕量刑云云。然刑法第59條
    之酌量減輕其刑，必於犯罪之情狀，在客觀上足以引起一般
    同情，認為即予宣告法定低度刑期，猶嫌過重者，始有其適
    用。審酌本件被告為職業駕駛，駕駛營業用小客車，本應盡
    比一般駕駛較高之注意義務，確實遵守交通法規，以維護交
    通秩序，確保其他用路人之安全，竟疏未注意遵守交通號誌
    行駛，禮讓行人穿越道上之行人優先通行等規定，未禮讓行
    人穿越道上之被害人優先通行，貿然闖紅燈向左迴轉，致撞
    及被害人倒地而肇事，被害人並因而頭部傷重，不治死亡，
    顯然被告之過失情節嚴重，其行為造成被害人死亡之結果，
    使被害人家屬遭受喪親之痛，實令人髮指，依其情節，難認
    在客觀上足以引起一般同情，堪可憫恕。衡諸刑法第276條
    之法定刑度為5年以下有期徒刑、拘役或50萬元以下罰金，
    經依道路交通管理處罰條例第86條第1項加重其刑，再依刑
    法第62條前段減輕其刑後，縱科以法定最低度刑，亦無情輕
    法重情形，故無從依刑法第59條規定酌減其刑。是原判決未
    依刑法第59條規定對被告酌減其刑，核無不當。而原判決依
    刑法第57條規定，具體審酌上述各情，而量定上開刑度，核
    未逾越法定刑之範圍，亦與罪刑相當原則、比例原則、公平
    原則相合，難認有量刑過重之情。被告雖於本院審理期間與
    被害人家屬達成和解，被害人家屬亦建請本院對被告從輕量
    刑，此有被告提出之和解書可參（見本院卷第169頁），然
    依上開和解書之內容，可知被告應賠償被害人家屬之金額僅
    新臺幣40萬元，被告亦僅給付15萬元完畢，其餘金額仍待被
    告分期給付，被告既尚未履行全部賠償義務，完全弭補被害
    人家屬所受損害，自難依此而認可邀獲較輕之處罰。是被告
    上訴意旨指摘原判決量刑過重，而請求從輕量刑云云，核屬
    無據。從而，被告之上訴並無理由，應予駁回。
五、查被告曾因詐欺、毒品案件，分別經臺灣臺中地方法院判處
    有期徒刑3月、3月確定，嗣經同院裁定定其應執行刑為有期
    徒刑5月確定，於95年9月5日易科罰金執行完畢，惟其後五
    年內未曾因故意犯罪受有期徒刑以上刑之宣告，此有臺灣高
    等法院被告前案紀錄表可參。茲念被告正值青年，一時疏失
    ，致罹刑典，其過失程度及所生危害雖大，然犯後自首，並
    始終坦承犯行，於本院審理期間積極與被害人達成和解，
　　並已賠償部分損害，已如前述，顯見被告確有悔意，而被害
    人家屬亦建請本院給被告宣告緩刑，此有上開和解書可參。
　　經此偵審程序與論罪科刑教訓，被告應知所警惕，而無再犯
    之虞，兼酌被告之家庭為中低收入戶，經濟艱困，其患有雙
    相精神障礙症、胰臟炎等症狀，領有身心障礙證明書，父母
    亦罹患重病，需其照顧，家庭經濟需要被告維持，被告目前
    從事美食外送員工作，收入來源穩定，足可履行賠償被害人
    家屬之義務等情，認其所受上開宣告之刑，以暫不執行為適
    當，爰依刑法第74條第1 項第2 款規定宣告緩刑2年，以勵
    自新。又為督促被告遵守上開和解書內容，併依刑法第74條
    第2 項第3 款規定，命被告應依附表所示內容支付損害賠償
    金額給被害人家屬張瑋杰、張瑋康。倘被告未遵期履行前開
    緩刑之負擔且情節重大，足認原宣告之緩刑難收其預期效果
    ，而有執行刑罰之必要者，檢察官自得向法院聲請依刑法第
    75條之1 第1項第4 款之規定，撤銷其緩刑宣告，附此敘明
    。
六、據上論斷，應依刑事訴訟法第368 條，判決如主文。
本案經檢察官黃鈺雯提起公訴，檢察官陳惠珠到庭執行職務。
中　　華　　民　　國　　111 　年　　3 　　月　　23　　日
            刑事第五庭    審判長法　官  鄭  永  玉
　　　　　　　　　　　　        法　官  卓  進  仕
　　　　　　　　　　　　　      法　官  許  文  碩  
以上正本證明與原本無異。
如不服本判決應於收受送達後20日內向本院提出上訴書狀，其未
敘述上訴理由者，並得於提起上訴後20日內向本院補提理由書（
均須按他造當事人之人數附繕本）「切勿逕送上級法院」。因疫
情而遲誤不變期間，得向法院聲請回復原狀。

                                書記官  林  育  萱
　　　　　　　　　　　　　　　　
中　　華　　民　　國　　111 　年　　3 　　月　　23　　日

附表:
黃立杰應給付張瑋杰、張瑋康新臺幣（下同）25萬元，分20期給付，自民國111年4月1日起，於每月10日前給付1萬2500元。如有一期未給付，視為全部到期。 

　　
附錄本案論罪科刑法條　　　　
道路交通管理處罰條例第86條第1項
汽車駕駛人，無駕駛執照駕車、酒醉駕車、吸食毒品或迷幻藥駕
車、行駛人行道或行經行人穿越道不依規定讓行人優先通行，因
而致人受傷或死亡，依法應負刑事責任者，加重其刑至二分之一
。
中華民國刑法第276條
因過失致人於死者，處5 年以下有期徒刑、拘役或50萬元以下罰
金。